臺灣桃園地方法院交通事件裁定　　　　 96年度交聲字第827號
原處分機關　交通部公路總局新竹區監理所
異　議　人
即受處分人　甲○○
上列受處分人因違反道路交通管理處罰條例案件，對於交通部公
路總局新竹區監理所於中華民國96年11月8 日以壢監裁罰字第裁
53-Z00000000號所為之違反道路交通管理事件裁決書（原舉發通
知單號碼：公警局交字第Z00000000 號），聲明異議，本院裁定
如下：
    主  文
異議駁回。
    理  由
一、本件受處分人（異議人）聲明異議意旨略以：受處分人於民
    國96年8 月23日下午3 時48分（下稱本件違規時間）駕駛車
    牌號碼2R-5956 號自用小客車（下稱本件自用小客車），行
    經國道一號南下51.4公里處（下稱本件違規地點），遭內政
    部警政署國道高速公路警察局（下稱舉發機關）第一警察隊
    員警以本件自用小客車行經本件違規地點於非開放時段，違
    規行使路肩，而依道路交通管理處罰條例第33條第1 項第9
    款規定，於同年9 月11日以該局公警交字第Z00000000 號舉
    發違反道路交通管理事件通知單（下稱本件舉發通知單）舉
    發，並由交通部公路總局新竹區監理所（下稱處分機關）依
    同條項款、第63條第1 項第1 款規定，於同年11月8 日以壢
    監裁罰字第53-Z00000000裁號違反道路交通管理事件裁決書
    裁處（下稱本件裁決書）裁處罰鍰新臺幣（下同）4,000 元
    並計違規點數一點。惟本件違規地點之開放時段並未有明確
    標示、亦無設立取締告示牌、而該路段開放路肩行駛時段以
    下午2 時至4 時不開放，有使駕駛人誤以為開放行駛之虞，
    受處分人遭舉發之時間為下午3 時48分，即誤為開放時段，
    此外，開放路肩行使路段，本係為便利駕駛人以及疏解塞車
    之便利措施，爰聲請撤銷該本件裁決書云云。
二、按「汽車行駛於高速公路、快速公路或設站管制之道路，不
    遵使用限制、禁止、行車管制及管理事項之管制規則而有下
    列行為者，處汽車駕駛人新臺幣三千元以上六千元以下罰鍰
    ：一、…。九、未依規定使用路肩。十、…。」、「汽車駕
    駛人有下列各款所列條款之一者，除依原條款處罰鍰外，並
    予記點：一、有第三十三條第一項、…情形之一者，各記違
    規點數一點。」、「汽車行駛高速公路及快速公路，其車道
    之使用，除因交通事故及道路施工依臨時或可移動標誌指示
    或交通勤務警察指揮外，應依設置之交通標誌、標線或號誌
    之規定，無設置者，應依下列規定︰…。」、「汽車行駛高
    速公路及快速公路，不得有下列行為：一、…。二、在路肩
    上行駛，或利用路肩超越前車或倒車。三、…。」，道路交
    通管理處罰條例第33條第1 項第2 款、第63條第1 項第1 款
    、高速公路及快速公路交通管制規則第8 條第1 項本文、第
    9 條第1 項第2 款分別定有明文。受處分人就本件自用小客
    車於本件違規時間，經警舉發在違規地點有行駛路肩行為並
    不爭執，惟以前詞置辯，然查以，本件違規地點之高速公路
    交通管制設施係「國道一號桃園－機場系統（南下）開放路
    肩里程為49K+500至51K+500止，開放時段為每日10:00-14:0
    0、16:00-19:00（實施日期：92.12.01起）」，又「高速公
    路之路肩原則上即禁止通行，自不需另設標誌告示；若為開
    放路肩路段，於開放路肩起終點均設置相關標誌告知用路人
    」，而上開路段「於49.5公里處設有每日10-14、16-19開放
    小型車行使路肩之標誌牌」等情，業據交通部臺灣區○道○
    ○○路北區工程處、內政部警政署國道公路警察局第一警察
    隊查證綦詳，分別有該處96年11月13日北工院字第09600177
    97號、該隊96年10月31日公警一交字第0960175068號函在卷
    可查，是本件受處分人上開所辯，分屬可歸責於其自己對交
    通管制設施之輕忽與誤認、或對自己違規行為歸責於道路交
    通管制設施之設置不當，而道路交通安全規則本屬持有駕駛
    執照之駕駛人所應隨時注意，並於為駕駛行為時不待警示或
    告誡即應遵守，更應修正自己不當之駕駛習慣以避免違反各
    項道路交通安全之規定，以促進交通秩序之維護以及交通安
    全之確保，本件受處分人就本件違規行為本身即有過失存在
    ，其上開所辯，均難認可採。
三、綜上所述，處分機關以受處分人（異議人）所有之本件自用
    小客車於本件違規地點有未依高速公路及快速公路交通管制
    規則第8 條第1 項本文、第9 條第1 項第2 款之情形，認有
    道路交通管理處罰條例第33條第1 項第9 款事由存在，依同
    條項規定裁處受處分人罰鍰4,000 元，並依同條例第63條第
    1 項第1 款規定記違規點數一點，並無違誤，本件異議為無
    理由，應予駁回。
據上論斷，應依道路交通管理處罰條例第87條第2 項，道路交通
案件處理辦法第19條，裁定如主文。
中　　華　　民　　國　　96　　年　　12　　月　　31　　日
                    交通法庭  法　官　陳世旻
以上正本證明與原本無異
如不服本裁定應於送達後5日內向本院提出抗告狀
      　　　　　　　    　　　書記官　劉璟佳
中　　華　　民　　國　　97　　年　　1 　　月　　2 　　日
